臺灣高雄地方法院民事判決　　　　　　　　　　　　九十二年訴字第一三○○號
　　原　　　告　甲○○
　　原　　　告　乙○○
　　被　　　告　丙○○○
　　訴訟代理人　吳文豐　律師
右當事人間因毀棄損壞案件，原告提起刑事附帶民事訴訟請求損害賠償，經本院刑事
庭移送前來，本院於民國九十三年七月九日言詞辯論終結，判決如左：
    主      文
被告應給付原告新台幣肆拾貳萬捌仟柒佰元，及自民國九十二年六月三日起至清償日
止，按年息百分之五計算之利息。
原告其餘之訴駁回。
訴訟費用由原告甲○○負擔十分之一，原告乙○○負擔十分之四，餘由被告負擔。
本判決第一項得假執行。
原告其餘假執行之聲請駁回。
    事      實
甲、原告方面：
一、聲明：
  (一)被告應給付原告新臺幣（下同）一百一十三萬零九百元，及自附帶民事起訴狀繕
    本送達翌日起至清償日止，按年息百分之五計算之利息。
  (二)訴訟費用由被告負擔。
  (三)原告願供擔保，請准宣告假執行。
二、陳述：
  (一)緣原告居住於高雄市○鎮區○○街一四０巷二號，被告則係居住於同巷六號，二
    人毗鄰而居，被告自民國八十八年十一月中旬起，即先將原告甲○○所有門牌號
    碼高雄市○鎮區○○街一四０巷二號房屋（以下簡稱系爭房屋）頂樓鐵皮浪板屋
    牆壁與矮牆連接處之鐵皮撬開，而損害原告所有之鐵皮浪板牆壁，使該鐵皮牆底
    部與上開矮牆間產生縫隙，並將該矮牆靠近前述六號房屋部分，以水泥鋪高，使
    該連接處矮牆形成一條小溝渠，而利用其至自家屋頂打掃之機會，連續以將打掃
    後產生之污水掃入前開縫隙，使之沿牆壁滲透流入系爭房屋內，或打開自宅水塔
    之水龍頭，接上水管插入上開縫隙，將水注入系爭房屋，或於水塔下方倒放畚斗
    ，引水經由畚斗導入該縫隙而注入系爭房屋等方式，長期引水注入上開縫隙灌進
    原告所有之系爭房屋內，致系爭房屋之第三、四、五樓內之木質裝潢、家具腐爛
    ，天花板、牆壁油漆嚴重剝落，迄今仍未停止。
  (二)原告因被告前開故意侵權行為，致系爭房屋第五層樓裝潢、家具腐爛而無法居住
    ，經原告於八十九年三月初自行僱工整修，共計支出修復費用十五萬三千五百元
    ，而被告於原告整修回復原狀後，竟仍繼續以上述方式灌水進入系爭房屋，致系
    爭房屋第四、五、六層樓嚴重受損，經原告於九十一年十一月二十五日再次自行
    僱工整修，共計支出修復費用四十萬零一千二百元。又原告自八十八年十一月起
    至九十年十二月止，因自行清理受損之第四、五、六層樓，以最低基本工資每月
    一萬五千元計算，前段期間二十六個月之清理費用為四十一萬一千八百四十元。
    另原告因被告前開侵權行為，導致每日心神恍惚，故再請求精神慰撫金十六萬四
    千三百六十元。爰依侵權行為之法律關係，請求被告賠償原告一百一十三萬零九
    百元，及自起訴狀繕本送達翌日起至清償日止，按年息百分之五計算之利息。
  (三)對被告抗辯之陳述：
    (1)原告於提起刑事告訴後，經高雄地方法院檢察署檢察官至現場勘驗，核對現況
      與原告所提出之照片及指述之毀損情形相符而提起公訴，並經鈞院以九十一年
      度易字第三一四三號及臺灣高等法院高雄分院九十二年度上易字第五七九號判
      決被告有罪確定，是被告指摘原告係自導自演，顯屬無據；且原告於八十八年
      十一月委請太子建設公司僱請專業施工人員剪除越界鐵皮，剪除後之鐵皮平整
      ，並已於縫隙處填充防水材料及矽膠，再將邊緣以鋼釘固定，使雨水不致流入
      屋內，是被告辯稱係因原告自行剪除不當始致屋頂滲水之詞為不可採；另由原
      告提出之錄影帶畫面清晰可見，被告係將污水倒入其所築成之溝渠中，倘如被
      告所言，其係為清理溝渠內之鐵鏽及青苔，自應以清水清理為是，豈有再倒入
      污水之理；再者，被告所築溝渠並未連接水管，顯見係為供傾倒廢水所用，被
      告辯稱係為方便屋頂排水云云，自無可採；況原告於知悉被告反對其逾界搭建
      鐵皮時，即自行雇工剪除越界之鐵皮，被告自不得再藉詞原告越界而破壞鐵皮
      浪板並任意灌水進入原告屋內為正當之權利行使。
    (2)原告於八十九年三月初自行僱工修復時，已進行牆壁防水工程並加裝排水管，
      被告知悉後，竟於八十九年三月六日欲藉由將水塔水大量引入原告五樓住家，
      進而順流至第三、四樓，經原告及家人阻止並報警，到場處理之警員林錦昌即
      在現場發現有連接水塔之水管插入前述縫隙及溝渠中引水，被告竟誣指此係原
      告偷上被告住家屋頂測試有無滲水，實無可採。
三、證據：提出請款單、估價單、診斷證明書、照片、臺灣高雄地方法院檢察署檢察
    官九十年度偵字第二三四四八號起訴書、本院九十一年度易字第三一四三號刑事
    判決書、臺灣高等法院高雄分院九十二年度上易字第五七九號刑事判決書、承包
    工程合約書、建築改良物所有權狀等件為證。
乙、被告方面：
一、聲明：
  (一)原告之訴及假執行之聲請均駁回。
  (二)訴訟費用由原告負擔。
二、陳述：
  (一)原告所提出照片，均係原告自行跑到被告住家頂樓，並將被告家之水管放在原告
    所稱之鐵皮浪板與矮牆間之排水溝渠內拍攝，並非被告真有原告所指之灌水行為
    ；又被告雖有因原告之水泥漿流至其住家頂樓平台，而以湯匙將水泥舀起鋪於矮
    牆處形成一小溝渠，惟其目的係為使雙方房屋交接處之雨水可藉由小溝渠匯流至
    洩水孔，以免滲入被告住家，並無原告所稱將鐵皮屋牆壁與矮牆連接處之鐵皮撬
    開，使之產生縫隙之情形，實際上，該鐵皮係因之前原告越界建築，致雨水因越
    界之鐵皮而流入被告住處，經被告反對後，始由原告自行剪除，然因原告並非施
    工之專業人員，故剪除後之鐵皮呈現參差不齊之形狀，原告竟據而誣指係被告故
    意將鐵皮撬開；另被告將水倒入前述小溝渠，係為清洗溝渠內之鐵鏽、青苔，乃
    屬權利之行使行為；再者，經合法建造之房屋，亦會因屋況老舊而發生屋頂、牆
    壁滲水，更何況係違法搭建之簡陋鐵皮屋，被告居住之房屋亦同有滲水之情形，
    是以原告於九十二年五月十四日表示違建係於八十三年間搭建，經過五年後，豈
    有不發生鏽蝕之理，原告自不得將此自然產生之鏽蝕，及原告自行剪除越界鐵皮
    後所發生之滲、漏水，全部歸咎於被告。
  (二)證人丁○○於鈞院刑事庭之證述前後不一，並與原告之陳述情節不符，其證詞顯
    係虛偽；且於八十九年三月五日下午，係因原告一家人利用被告不在家中之機會
    ，利用鄰屋（即八號）跑至被告住家頂樓放水，藉以測試其房屋何處會漏水，是
    於原告甲○○進入被告住家頂樓平台時，即將被告頂樓平台水塔之水龍頭打開，
    並以被告放置在屋外之抹布堵住排水孔，使被告住家頂樓溢水並溢流而下，而原
    告甲○○為測試其鐵皮屋浪板與矮牆間是否會滲水，乃再將水管連接水龍頭開啟
    後，往原告鐵皮屋之圍牆噴灑，不料適遇被告家人返家，雙方因而發生糾紛，警
    員林錦昌始據報前往被告住家頂樓處理，當時證人林錦昌並未查證有無所謂水管
    插在牆頭上或放在鐵皮圍牆下縫隙之情事，是刑事庭依據不實之證人丁○○、林
    錦昌之證言及原告自行拍攝之照片，認定被告確有毀損之情事，被告實感莫名。
  (三)退步言，縱認刑事判決認定之事實屬實，其亦僅認定被告毀損系爭房屋第四、五
    樓之天花板、牆壁，且時間係在九十年十二月二十五日前，是原告提起本件附帶
    民事訴訟，其請求損害賠償之範圍，自應以刑事判決認定之毀損時間及範圍為限
    ，原告提出之估價單、請款單，所列舉之項目均與刑事判決認定之時間、事實不
    符，是原告據此請求被告賠償，亦屬無據。
三、證據：提出照片為證，並請求訊問證人丁○○、林錦昌、蕭為中、林光龍、林龍
    進。
丙、本院依職權至現場勘驗，並調閱本院九十一年度易字第三一四三號刑事卷宗全卷
    （含偵查卷）。
    理      由
一、原告起訴主張：兩造毗鄰而居，被告自八十八年十一月中旬起，即先將原告甲○○所有系爭房屋頂樓鐵皮牆壁與矮牆連接處之鐵皮撬開，而損壞原告之鐵皮浪板
    牆壁，使該鐵皮牆底部與上開矮牆間產生縫隙，並將該矮牆靠近被告住家部分以
    水泥鋪高，使該連接處矮牆形成一條小溝渠，而利用其至自家屋頂打掃之機會，
    連續以將打掃後產生之污水掃入前開縫隙，使之沿牆壁滲透流入系爭房屋內，或
    打開自宅水塔之水龍頭，接上水管插入上開縫隙，將水注入系爭房屋，或於水塔
    下方倒放畚斗，引水經由畚斗導入該縫隙而注入系爭房屋等方式，長期引水注入
    上開縫隙灌進原告所有之系爭房屋內，致系爭房屋之第三、四、五樓內之木質裝
    潢、家具腐爛，天花板、牆壁油漆嚴重剝落，原告為此於八十九年三月初自行僱
    工整修，共計支出修復費用十五萬三千五百元。不料，被告於原告整修回復原狀
    後，竟仍繼續以上述方式灌水進入系爭房屋，致系爭房屋第四、五、六層樓嚴重
    受損，原告乃於九十一年十一月二十五日再次自行僱工整修，共計支出修復費用
    四十萬零一千二百元；而原告自八十八年十一月起至九十年十二月止，因自行清
    理受損之第四、五、六層樓，以最低基本工資每月一萬五千元計算，清理費用共
    計四十一萬一千八百四十元；另原告因被告前開侵權行為，導致每日心神恍惚，
    故再請求精神慰撫金十六萬四千三百六十元。爰依侵權行為之法律關係，求為判
    決如聲明所示。
二、被告則以：原告所提出之照片，乃原告自導自演拍攝，被告並無破壞系爭房屋頂
    樓鐵皮及引水灌入系爭房屋之情事，鈞院及臺灣高等法院高雄分院刑事庭竟依據
    不實之證人證言及照片，判決被告毀損罪有罪確定，被告實感莫名；且系爭房屋
    屋頂之鐵皮係因原告自行剪除，故呈現參差不齊之情形，原告所搭建之鐵皮屋頂
    部分屬違建，搭建時間亦超過五年以上，當會發生自然之鏽蝕及滲漏水，自不能
    將此情況全數歸咎於被告；另被告於圍牆上建築小溝渠，係為便利排水，倒水進
    入小溝渠，亦係為清理溝渠中之青苔及鐵鏽，並非為故意毀損系爭房屋；況縱刑
    事判決認定之事實屬實，原告提起本件附帶民事訴訟所得請求損害賠償之範圍，
    自應以刑事判決認定之毀損時間及範圍為限，原告提出之估價單、請款單，所列
    舉之項目均與刑事判決認定之時間、事實不符，是原告據此請求被告賠償，亦屬
    無據等語置辯。
三、原告主張被告自八十八年十一月間起，即先將系爭房屋頂樓鐵皮牆壁與矮牆連接
    處之鐵皮撬開，而損害原告所有之鐵皮浪板牆壁，使該鐵皮牆底部與上開矮牆間
    產生縫隙，並將該矮牆靠近被告住家部分以水泥鋪高，使該連接處矮牆形成一條
    小溝渠，而利用其至自家屋頂打掃之機會，連續以將打掃後產生之污水掃入前開
    縫隙，使之沿牆壁滲透流入系爭房屋內，或打開自宅水塔之水龍頭，接上水管插
    入上開縫隙，將水注入系爭房屋，或於水塔下方倒放畚斗，引水經由畚斗導入該
    縫隙而注入系爭房屋等方式，長期引水注入上開縫隙灌進原告所有之系爭房屋內
    ，致系爭房屋之第四、五層樓天花板、牆壁之油漆嚴重脫落之事實，業據其提出
    請款單、估價單、診斷證明書、照片、臺灣高雄地方法院檢察署檢察官九十年度
    偵字第二三四四八號起訴書、本院九十一年度易字第三一四三號刑事判決書、臺
    灣高等法院高雄分院九十二年度上易字第五七九號刑事判決書、承包工程合約書
    等件為證，被告雖以前開情詞置辯，惟查：
  (一)按刑事訴訟判決所認定之事實，固非當然有拘束民事訴訟判決之效力，但民事法
    院調查刑事訴訟原有之證據，而斟酌其結果以判斷事實之真偽，並於判決內記明
    其得心證之理由，即非法所不許（最高法院四十九年台上字第九二九號判例參照
    ），是本院自得依函調之刑事案卷所調查之證據，而斟酌其結果以為判斷事實之
    依據。
  (二)經查，證人即雙方鄰居丁○○於刑事庭一審審理時證稱：鐵皮屋超過的部分是太
    子建設叫人去剪的，大約在八十九年、九十年間剪的，原告告訴我他們家漏水約
    在八十九年左右，我看到被告用水泥作成一條溝，並把鐵皮屋越線的部分撐起來
    ，我也看到好幾次被告把水塔底下一個水龍頭打開，下面又放一個畚斗，讓水藉
    由畚斗流到原告房子的縫等語明確（參見本院九十一年度易字第三一四三號刑事
    卷六十頁），核與證人即到場處理警員林錦昌於刑事庭一審審理時證述：我上去
    的時候有一條水管插在牆頭上，另外一頭是接在被告的水塔等情相符（參見本院
    九十一年度易字第三一四三號刑事卷五十九頁），而系爭房屋頂樓鐵皮屋之牆壁
    與被告房屋矮牆連結中線之牆底處確有縫隙，系爭房屋四、五樓天花板、牆壁均
    有油漆嚴重剝離、脫落等情，亦經臺灣高雄地方法院檢察署檢察官及本院到場勘
    驗屬實，製有勘驗筆錄及照片在卷可按，復有原告提出拍攝日期分別為八十九年
    十月二十七日、同年十一月十三日、九十年二月二十六日之錄影帶一卷及現場毀
    損照片附卷可稽，原告前述主張，自堪信為真實。至被告雖否認證人丁○○、林
    錦昌證言，然以證人丁○○係兩造之鄰居，證人林錦昌更係執司犯罪偵查工作之
    員警，渠等與兩造間均無特殊之情誼或怨隙，證人丁○○、林錦昌當無故為不利
    被告證詞之可能，是被告空言否認證人丁○○、林錦昌之證詞，自無可採。
  (三)另經刑事庭一審法官當庭勘驗原告所提出之錄影帶之結果，錄影帶畫面顯示：一
    婦女在陽台上以掃帚清洗地板，以水桶裝水倒在與原告連接處之矮牆等情，有該
    勘驗筆錄在卷足憑（參見本院九十一年度易字第三一四三號刑事卷第三三頁），
    而該婦女確為被告無訛，亦為被告所不爭執（參見九十二年度上易字第五七九號
    刑事判決第四頁），足見被告確有以水注入系爭房屋鐵皮牆壁與矮牆間縫隙之行
    為，況以兩造僅係因鐵皮越界一事起爭執，原告實無故意毀損系爭房屋以誣陷被
    告之必要，另輔以證人丁○○於刑事庭一審審理中亦證稱：未曾見到原告至被告
    家中接水管等語，是被告上開所辯，均無可採信。
  (四)至被告雖另聲請訊問證人林龍進、林光龍、蕭為中，惟其欲由證人林龍進、林光
    龍、蕭為中證明之事項乃兩造於八十九年三月六日發生爭執之經過，此與本件毀
    損部分並無關連，而證人丁○○、林錦昌亦已於刑事庭中證述綦詳，自無再予訊
    問之必要，是均不予傳訊，附此敘明。
  (五)綜上所述，原告主張被告毀損系爭房屋鐵皮牆壁及四、五樓天花板、牆壁之情，
    應堪認定。
四、按不法毀損他人之物者，應向被害人賠償其物因毀損所減少之價額；另按負損害
    賠償責任者，除法律另有規定或契約另有訂定外，應回復他方損害發生前之原狀
    ，第一項情形，債權人得請求支付回復原狀所必要之費用，以代回復原狀，民法
    第一百九十六條及第二百十三條第一項及第三項分有明文。又依該民法第一百九
    十六條規定請求賠償毀損所減少之價額，得以修復費用為估定標準，但以必要者
    為限，例如修理材料以新品換舊品，應予折舊（最高法院七十七年五月十七日第
    九次民庭會議決議參照）。爰就原告請求之金額應否准許，分述如下：
  (一)修復費用部分：
    (1)原告甲○○主張於八十九年三月前，系爭房屋受毀壞之損失係十五萬三千五百
      元之事實，業據其提出請款單一紙為證，核其支出項目之牆面壁板、牆面油漆
      、牆面防水處理及水電，均與原告甲○○所有系爭房屋受損之部分相符，且屬
      必要之修復費用，是原告甲○○主張於八十九年三月前，系爭房屋受毀壞之損
      失係十五萬三千五百元乙情，應堪認定。至被告雖辯稱原告提出之證據僅係請
      款單，並不能證明其所受之損害金額云云，然原告所提出之前述請款單，其所
      列修復項目與系爭房屋受損之部位均屬相符，且屬必要之修復費用等情，已如
      前述，依民法第一百九十六條規定，自得以該必要之修復費用為估定系爭房屋
      因毀損所減少價額之據，並不以原告已實際支出此等費用為必要，是被告所辯
      ，並無可採。
    (2)又原告甲○○主張於八十九年三月後，系爭房屋受毀壞之損失係四十萬零一千
      二百元之事實，固據其提出估價單、承包工程契約書各一件為證，然觀諸原告
      所提估價單記載之修復項目分別為「四樓牆壁癌處理及防水施工」、「四樓地
      板處理及防水施工」、「五樓牆壁癌處理及防水施工」、「五樓地板處理及防
      水施工」、「五樓東側壁砌磚及防水處理」、「五樓浪板修補及木製裝潢修復
      」、「六樓地板處理及防水施工」、「廢棄物清理」，有估價單一紙在卷可參
      ，而經臺灣高雄地方法院檢察署檢察官於九十一年四月三十日至現場勘驗結果
      ，系爭房屋係四、五樓牆壁、天花板油漆脫落，及本院於九十二年十一月四日
      至現場勘驗結果，系爭房屋六樓部分並無明顯損害痕跡，五樓牆壁、天花板油
      漆脫落等節，亦有勘驗筆錄及現場照片附卷可稽，另參酌原告所提出之現場照
      片，系爭房屋四、五樓牆壁、天花板均有油漆嚴重脫落之情形，復有照片在卷
      可參，足認系爭房屋毀損之部分應僅限於四、五樓牆壁、天花板及違建浪板部
      分而已，是前述估價單有關「六樓地板處理及防水施工」部分，應與本件被告
      之毀損行為無關；再者，依承包工程合約書所定，前述估價單上所載「五樓東
      側壁砌磚及防水處理」係指第五層樓東側牆壁原有裝潢拆除，改為砌磚及防水
      施工一情，亦有承包工程合約書可考，有關此部分裝潢之拆除及改砌磚牆，亦
      無法認係被告之毀損行為所造成，故此二部分之費用，均非屬必要之修復費用
      。因之，原告甲○○此部分之請求於二十七萬五千二百元之範圍內，為有理由
      。逾此部分之請求，則屬無據。
    (3)又系爭房屋為原告甲○○單獨所有一節，有建築改良物所有權狀一紙在卷可參
      ，且為兩造所不爭執，是原告乙○○既非系爭房屋之所有權人，其自無因系爭
      房屋遭受毀壞而受有損失可言，是原告乙○○請求被告賠償其因系爭房屋遭受
      毀壞之損失，即無理由。
    (4)綜上，原告甲○○得請求被告賠償其物因毀損所減少之價額為四十二萬八千七
      百元。
  (二)清理費用部分：
    按當事人主張有利於己之事實者，就其事實有舉證之責任，民事訴訟法第二百七
    十七條前段定有明文。原告主張其因自行清理屋內污損之家具、地板，而得請求
    清理費用部分，已為被告所否認，且原告就其主張確有清理系爭房屋污損部分，
    並未能提出任何證據為佐，況依原告主張之計算標準，其係以基本工資為計算之
    依據，惟原告亦未能證明其每日確有花費八小時以從事清理工作，是原告此部分
    之主張，尚無可採，而不應准許。
  (三)慰撫金部分：
    原告主張因其屋被毀損而受有精神上之痛苦云云；惟按，民法有關慰撫金之請求
    ，須以法律有特別規定者為限，而民法有關慰撫金之請求，僅限於人格權受侵害
    或違反婚約等情形（參見民法第十八條、第一百九十四條、第一百九十五條、第
    九百七十七條、第九百七十九條、第九百九十九條、第一千零五十六條），至於
    物之毀損，民法並無得請求慰撫金之特別規定，是被告所損壞者既為原告甲○○
    所有之房屋，自無何侵害原告人格法益之情事，原告當無請求非財產上損害賠償
    之可言，是原告此部分之請求亦屬無據，不能准許。
  (四)綜上，原告甲○○得請求賠償之金額共計四十二萬八千七百元。
五、末按給付無確定期限者，債務人於債權人得請求給付時，經其催告而未為給付，
    自受催告時起，負遲延責任。其經債權人起訴而送達訴狀，或依督促程序送達支
    付命令，或為其他相類之行為者，與催告有同一之效力；遲延之債務，以支付金
    錢為標的者，債權人得請求依法定利率計算之遲延利息；應付利息之債務，其利
    率未經約定，亦無法律可據者，週年利率為百分之五；民法第二百二十九條第二
    項、第二百三十三條第一項前段及第二百零三條分別定有明文。經查，本件附帶
    民事起訴狀繕本已於九十二年六月二日送達被告，有送達回證在卷可參，是原告
    甲○○另請求自本件附帶民事起訴狀繕本送達翌日起之法定利息，亦屬有據。
六、綜上所述，被告故意損壞原告甲○○所有之系爭房屋，致原告甲○○受有系爭房
    屋因毀損減少價額四十二萬八千七百元之損失，已如前述，從而，原告甲○○依
    侵權行為之法律關係及前揭法律之規定，請求被告賠償四十二萬八千七百元，及
    自附帶民事起訴狀繕本送達翌日即九十二年六月三日起至清償日止，按年息百分
    之五計算之利息，為有理由，應予准許。逾此部分之請求為無理由，應予駁回。
七、本件原告勝訴部分，為所命給付金額未逾五十萬元之判決，應依民事訴訟法第三
    百八十九條第一項第五款予以職權宣告假執行；至原告敗訴部分，其假執行之聲
    請失所附麗，應予駁回。
八、結論：本件原告之訴為一部有理由，一部無理由，依民事訴訟法第七十九條、第
    八十五條第一項、第三百八十九條第一項第五款，判決如主文。
中　　　華　　　民　　　國　　九十三　　年　　　七　　　月　　 十六 　　日
　　　　　　　　　　　　　　　　　臺灣高雄地方法院民事第二庭
~B法　　　官　曾淑娟
正本係照原本作成。
如對本判決上訴，須於判決送達後廿日內向本院提出上訴狀。
中　　　華　　　民　　　國　　九十三　　年　　　七　　　月　　 十六　　 日
~B法院書記官　林宜正
